臺灣高等法院民事裁定
110年度勞聲字第44號
第45號
聲請人  姜榮昇  
上列聲請人因與相對人莒光保全股份有限公司、悅盛保全股份有
限公司間請求確認僱傭關係存在等事件，對於中華民國110年8月
31日本院110年度勞抗字第50號確定裁定、110年6月22日本院110
年度勞抗字第17號確定裁定聲請再審（本院110年度勞再抗第7號
、第8號），並聲請訴訟救助，本院裁定如下：
    主  文
聲請駁回。
    理  由
一、聲請意旨略以：伊具有中低收入戶證明書，依勞動事件法第
    14條第1項規定，視為無資力支出訴訟費用，又本院民國110
    年8月31日110年度勞抗字第50號確定裁定（下稱第50號裁定
    ）及本院110年6月22日110年度勞抗字第17號確定裁定（下
    稱第17號裁定）有應不適用民事訴訟法第482條、第483條、
    第77條之1第4項、第77條之2第2項、第495條之1第1項準用
    第444條第1項等規定之適用法規顯有錯誤之再審事由存在，
    必有勝訴之望，爰依民事訴訟法第107條規定，聲請訴訟救
    助等語。
二、按當事人無資力支出訴訟費用者，法院應依聲請，以裁定准
    許訴訟救助。但顯無勝訴之望者，不在此限，民事訴訟法第
    107條第1項定有明文。又勞工符合社會救助法規定之低收入
    戶、中低收入戶，或符合特殊境遇家庭扶助條例第4條第1項
    之特殊境遇家庭，其聲請訴訟救助者，依勞動事件法第14條
    第1項規定，固視為無資力支出訴訟費用，惟有關勞動事件
    之處理，依勞動事件法之規定，勞動事件法未規定者，適用
    民事訴訟法及強制執行法之規定，同法第15條亦有明文。準
    此，勞工因勞動事件聲請訴訟救助，除須係符合上開規定視
    為無資力外，尚應符合「非顯無勝訴之望」之要件。如聲請
    訴訟救助之勞工顯無勝訴之望，縱經釋明其無資力支出訴訟
    費用，法院仍應駁回其聲請。又所謂顯無勝訴之望者，係指
    聲請訴訟救助之當事人所提起之訴或上訴，無須經法院調查
    辯論，依其主張之事實顯然無獲得勝訴之望者而言。
二、經查：
　　㈠聲請人與相對人莒光保全股份有限公司間請求確認兩造僱
      傭關係存在等事件，經臺灣臺北地方法院（下稱臺北地院
      ）以110年度勞補字第276號裁定，命聲請人依限補繳第一
      審裁判費（下稱補費裁定），經聲請人提起抗告，經本院
      第50號裁定認定聲請人係就補費裁定限期命補繳裁判費費
      部分聲明不服，該補費裁定屬訴訟程序進行中所為之裁定
      ，且未設得為抗告之例外規定，聲請人之抗告不合法，駁
      回其抗告，有第50號裁定可查（見本院卷第13至14頁）。
      嗣聲請人對第50號裁定聲請再審，主張其具有中低收入戶
      證明，無資力支出聲請再審裁判費，且第50號裁定有適用
      法規顯有錯誤之再審事由存在，其必有勝訴之望，爰依法
      聲請訴訟救助，並提出臺北市松山區中低收入戶證明書為
      據。雖依勞動事件法第14條第1項規定，應視聲請人無資
      力支出訴訟費用，惟觀聲請人於110年9月9日提出之民事
      聲請再審狀，僅泛稱其有中低收入戶證明，符合訴訟救助
      之要件，且相對人同意其訴之聲明，第50號裁定有應不適
      用民事訴訟法第482條、第483條、第77條之1第4項、第77
      條之2第2項、第495條之1第1項準用第444條第1項等規定
      云云（見本院110年度勞再抗字第7至8號卷第1至5頁），
      顯未表明第50號裁定有何符合民事訴訟法第496條第1項第
      1款再審事由之具體情事，自難謂聲請人已合法表明再審
      事由，其聲請再審，並不合法，亦無庸命其補正，則聲請
      人對第50號裁定聲請再審顯無勝訴之望。是聲請人聲請訴
      訟救助，揆諸前揭說明，為無理由，不應准許。
　　㈡聲請人不服本院110年4月29日110年度勞抗字第17號裁定，
      提起再抗告，經本院以第17號裁定，命聲請人應於收受該
      裁定正本5日內，提出委任律師或具律師資格之關係人為
      代理人之委任狀，逾期即駁回再抗告，有第17號裁定可查
      （見本院卷第31至32頁）。嗣聲請人依民事訴訟法第496
      條第1項第1款規定，對第17號裁定聲請再審，並提出臺北
      市松山區中低收入戶證明書為據。雖依勞動事件法第14條
      第1項規定，應視聲請人無資力支出訴訟費用，惟按民事
      訴訟法第483條規定：「訴訟程序進行中所為之裁定，除
      別有規定外，不得抗告」。旨在求訴訟程序安定，避免延
      滯訴訟；此項裁定牽涉其終局裁判者，依同法第438條前
      段規定，應並受上級審法院之審判，非無救濟途徑。如許
      對之聲請再審，顯與立法本旨有違；故當事人如有再審原
      因，亦僅得對該終局裁判再審，不得對於訴訟程序進行中
      所為之裁定聲請再審（最高法院91年度台抗字第34號裁定
      意旨參照），第17號裁定係屬訴訟程序進行中所為之裁定
      ，聲請人對之聲請再審，自屬不合法，則聲請人對第17號
      裁定聲請再審，顯無勝訴之望，是聲請人聲請訴訟救助，
      揆諸前揭說明，為無理由，不應准許。
　　㈢從而，聲請人對第50號裁定、第17號裁定聲請再審，顯無
      勝訴之望，則其聲請訴訟救助，為無理由，應予駁回。　
三、據上論結，本件聲請為無理由，爰裁定如主文。
中　　華　　民　　國　　110 　年　　10　　月　　26　　日
                  民事勞動法庭
                      審判長法  官  黃雯惠
                            法  官  華奕超
                            法  官  趙伯雄
正本係照原本作成。
如不服本裁定，應於收受送達後10日內向本院提出抗告狀，並應
繳納抗告費新臺幣１千元。
中　　華　　民　　國　　110 　年　　10　　月　　27　　日
　　　　　　　　　  　　　　書記官  陳韋杉